臺灣嘉義地方法院刑事判決　　　　　　　 100年度訴字第66號
公　訴　人　臺灣嘉義地方法院檢察署檢察官
被　　　告　周凱閔
上列被告因竊盜等案件，經檢察官提起公訴（99年度偵字第9195
號），因被告於本院準備程序就被訴事實為有罪之陳述，經本院
裁定依簡式審判程序審理，本院判決如下：
    主  文
周凱閔犯竊盜罪，處有期徒刑貳月，如易科罰金，以新台幣壹仟
元折算壹日。又犯行使偽造私文書罪，處有期徒刑參月，如易科
罰金，以新台幣壹仟元折算壹日。應執行有期徒刑肆月，如易科
罰金，以新台幣壹仟元折算壹日。
    犯罪事實
一、周凱閔曾於民國99年10月30日上午11時許，因竊盜案件（竊
    取亞管線），業經本院簡易庭於99年11月18日判處拘役五十
    日，並經確定（不構成累犯）。仍不知悔改，竟意圖為自己
    不法之所有，於 99年11月9日上午11時許，行經嘉義縣民雄
    鄉○○村○○街44巷19號周美英住處前，利用門旁之破洞，
    申手打開大門之喇叭鎖，進入屋內，徒手竊取周美英向嘉義
    民雄郵局申辦之局號0000000號、帳號0000000號帳戶存摺、
    印章及寫有密碼之字條。後另行起意，旋於同日中午12時50
    分許，前往嘉義民雄郵局，基於偽造私文書後行使之犯意，
    在郵政存簿儲金提款單上填寫局號、帳號及金額後，連同周
    美英之印章交給不知情之郵局經辦人員，以提領周美英上開
    帳戶內之存款新臺幣（下同） 1萬元，使不知情之郵局經辦
    人員陷於錯誤，誤認周凱閔為經周美英授權之人，將周美英
    之印章蓋在該郵政存簿儲金提款單上二次，致周美英之印文
    二枚出現於前揭郵政存簿儲金提款單上，完成郵政存簿儲金
    提款單之必備手續，進而交付 1萬元現金給周凱閔，而足以
    生損害於周美英及中華郵政股份有限公司對於帳戶存款金額
    管理之正確性。
二、案經周美英訴由嘉義縣警察局民雄分局報請臺灣嘉義地方法
    院檢察署檢察官偵查起訴。
    理  由
一、本件被告周凱閔所涉犯者為刑法第 320條第1項法定刑為「5
    年以下有期徒刑」之竊盜罪及刑法第216條、第210條法定刑
    為「5年以下有期徒刑」之行使偽造私文書罪暨同法第339條
    第1項法定刑為「5年以下有期徒刑」之詐欺罪，均非死刑、
    無期徒刑、最輕本刑為 3年以上有期徒刑之罪或高等法院管
    轄第一審案件。被告於本院審理時，就被訴事實為有罪之陳
    述，經告知簡式審判程序之旨，並聽取檢察官及被告之意見
    後，本院爰依刑事訴訟法第 273條之1第1項之規定裁定進行
    簡式審判程序。故本件簡式審判程序之證據調查，依刑事訴
    訟法第 273條之2之規定，不受同法第159條第1項、第161條
    之2、第 161條之3、第163條之1及第164條至第170條規定之
    限制，先予敘明。
二、上開犯罪事實，業據被告周凱閔於警詢及偵查中暨本院審理
    時坦承不諱（見警卷第2至4頁；偵查卷第6、7頁、本院卷第
    13、24、25頁）核與告訴人周美英於警詢及本院審理時指訴
    之情節相符（見警卷第7、10頁、本院卷第 24頁），復有被
    害報告單、贓物認領保管單、郵政存簿儲金提款單、存摺影
    本及交易明細表、被告相片影像資料查詢結果各一紙、被告
    至民雄郵局提領現金監視器翻拍照片三幀在卷可稽（見警卷
    第12至16頁、第18、19、20頁），足認被告自白與事實相符
    ，堪予採信。是本件事證明確，被告犯行堪予認定，依法應
    予論科。
三、被告竊取告訴人之存摺、印章及密碼字條等物，核其所為，
    係犯刑法第320條第1項之竊盜罪。其在郵政存簿儲金提款單
    上填寫局號、帳號及金額後，連同周美英之印章交給郵局經
    辦人員，以提領周美英上開帳戶內之存款 1萬元之事實，核
    其所為，係犯刑法第216條、第210條之行使偽造私文書罪及
    同法第339條第1項之詐欺取財罪。被告利用不知情之郵局經
    辦人員在郵政存簿儲金提款單上盜蓋告訴人印章之行為為間
    接正犯。又被告偽造私文書之低度行為，為行使偽造私文書
    之高度行為所吸收，不另論罪，而應論以行使偽造私文書罪
    。被告行使偽造私文書及詐欺取財 2罪間，係基於單一決意
    ，為達成該犯行所為之各個舉動，應屬法律概念之一行為，
    其一行為觸犯上開2罪名，應依刑法第 55條想像競合犯之規
    定，從一重之行使偽造私文書罪處斷。又被告所犯上開竊盜
    及行使偽造私文書 2罪間，犯罪時間不同，所侵害法益有別
    ，犯意各別，行為互異，應予分論併罰。
四、爰審酌被告係協志高職肄業，目前無業，未婚，母親業已往
    生，父親去向不明，由其祖母扶養長大，其祖母年近80歲，
    其與祖母同住，其上僅有一位兄長，未有其他姊妹或弟弟。
    其竊取他人之物，並盜領款項，惟嗣後已將領取之 1萬元款
    項返還告訴人（業據告訴人於本院審理時陳述無訛，見本院
    卷第23、24頁），且於警詢、偵查及本院審理時均坦承犯行
    及其曾於99年10月30日上午11時許，竊取他人之物之品行、
    素行等，復參酌檢察官於本院審理時之具體求刑暨告訴人當
    庭表示願意原諒被告等一切情狀，分別量處如主文所示之刑
    ，並定其應執行刑如主文所示，及均諭知易科罰金之折算標
    準。另按刑法第 219條所定否屬於犯人與否沒收之者，以偽
    造之印章、印文或署押為限，盜用者不在其列。本件被告係
    其於竊取告訴人之存摺、印章及密碼字條等物後，前往郵局
    將印章交付郵局人員，將印章蓋於郵政存簿儲金提款單上而
    有印文二枚，顯係冒用告訴人名義，盜用其印章，被告所偽
    造之郵政存簿儲金提款單之私文書，業已交付上開郵局經辦
    人員而為行使，已非屬被告或告訴人所有，爰不予宣告沒收
    。另被告盜用告訴人之真正印章所蓋於郵政存簿儲金提款單
    上之印文二枚，並非偽造之印文，亦非直接偽造之印文，亦
    不得依刑法第 219條之規定予以沒收（最高法院93年度台非
    字第 250號判決參照）。檢察官起訴書所載請求就被告偽造
    之印文二枚，依刑法第219條第1項之規定，予以沒收，尚有
    誤認。另刑法加重竊盜罪條文之修正，雖已於100年1月10日
    三讀通過，惟至 100年1月26日公布，應至同年1月28日始生
    效力，本案宣判時尚未生效，自不生比較問題，均併予敘明
    。
據上論斷，應依刑事訴訟法第二百七十三條之一第一項、第二百
九十九條第一項前段，刑法第三百二十條第一項、第二百十六條
、第二百十條、第三百三十九條第一項、第五十五條、第五十一
條第五款、第四十一條第一項前段，判決如主文。
本案經檢察官陳昭廷到庭執行職務。
中    華    民    國    100    年    1    月    27    日
                    刑事第六庭  法  官  陳朱貴
以上正本證明與原本無異。
如不服本判決應於收受判決後10日內向本院提出上訴書狀，並應
敘述具體理由；其未敘述上訴理由者，應於上訴期間屆滿後20日
內向本院補提理由書（均須按他造當事人之人數附繕本）「切勿
逕送上級法院」。
告訴人或被害人如對於本判決不服者，應具備理由請求檢察官上
訴，其上訴期間之計算係以檢察官收受判決正本之日期為準。
中    華    民    國    100    年    1    月    27    日
                                 書記官  鄭翔元
附錄法條：
刑法第320條第1項、第216條、第210條
中華民國刑法第320條第1項
（普通竊盜罪）
意圖為自己或第三人不法之所有，而竊取他人之動產者，為竊盜
罪，處5  年以下有期徒刑、拘役或 5 百元以下罰金。
中華民國刑法第216條
（行使偽造變造或登載不實之文書罪）
行使第 210 條至第 215 條之文書者，依偽造、變造文書或登載
不實事項或使登載不實事項之規定處斷。
中華民國刑法第210條
（偽造變造私文書罪）
偽造、變造私文書，足以生損害於公眾或他人者，處 5 年以下
有期徒刑。